---
title: "Rapport Exemple | Atelier 3"
output:
  prettydoc::html_pretty:
    theme: architect
    toc: true
author: "Votre nom ici"
date: "2024-01-31"
---

Ce document est un exemple modèle de ce à quoi peut ressembler un rapport pour cet exercice. Vous pouvez utiliser ce document comme guide pour rédiger votre rapport.

------------------------------------------------------------------------

# Blessures routières des motocyclistes en Colombie

```{r setup, include = F}
# Charger les packages
if(!require(pacman)) install.packages("pacman")
pacman::p_load(tidyverse, here, patchwork, janitor, esquisse, flextable) 
```

## Registres policiers des accidents mortels de moto à Medellín

```{r data-import-and-cleaning, echo = F, message = F}
# Importer CSV
col_accidents <- read_csv(here("data/teachers_example_data_motorcycle_accidents_colombia.csv"))

# Rendre propres les noms de variables
# le nom de la colonne du groupe d'âge (et quelques autres) contiennent des espaces. Cela les rend difficiles à manipuler.
# Pour les retirer des noms de colonnes, nous pouvons utiliser la fonction clean_names de janitor
col_accidents_clean <- col_accidents %>% clean_names()
```

L'ensemble de données analysé dans ce rapport fournit des informations sur `r nrow(col_accidents_clean)` décès causés par des accidents de moto à Medellín, une ville colombienne, de 2012 à 2015. Les données proviennent de certificats médicaux et policiers et sont accessibles [ici](https://zenodo.org/record/4836304).

## Répartition par groupe d'âge et par sexe

Les deux variables catégorielles que j'ai choisies d'examiner sont le groupe d'âge et le sexe. Les victimes avaient de `r min(col_accidents_clean$age)` à `r max(col_accidents_clean$age)` ans.

Les graphiques ci-dessous montrent la répartition des groupes d'âge pour chaque sexe.

```{r male-plot, echo = F, fig.width=11}
# esquisse::esquisser(col_accidents_clean)

# Graphique pour les victimes masculines.
male <-
  col_accidents_clean %>%
  filter(sex %in% "male") %>%
  ggplot() +
  aes(x = age_group) +
  geom_bar(fill = "#678BCB") +
  labs(title = "Répartition par groupe d'âge des décès dus aux accidents de moto",
       subtitle = "(Hommes)") +
  theme_minimal() +
  theme(plot.title = element_text(size = 15L, face = "bold"),
        plot.subtitle = element_text(size = 15L))

male
```


```{r female-plot, echo = F, fig.width=11}
# Graphique pour les victimes féminines
female <-
  col_accidents_clean %>%
  filter(sex %in% "female") %>%
  ggplot() +
  aes(x = age_group) +
  geom_bar(fill = "#A4BBB6") +
  labs(subtitle = "(Femmes)") +
  theme_minimal() +
  theme(plot.title = element_text(size = 15L,face = "bold"),
        plot.subtitle = element_text(size = 15L))

female
```

Le tableau ci-dessous résume les données présentées dans les figures :

```{r summary-table, include = F}
# Créer un tableau récapitulatif de deux variables catégorielles avec janitor::tabyl()
freq_df <- col_accidents_clean %>% tabyl(age_group, sex)
freq_df

# NOTEZ QUE LES OPTIONS DE CHUNK ICI DISENT "include = F". Cela garantit que le tableau de données n'est pas imprimé dans le HTML tricoté.
```


```{r print-flex, echo = F}
# Imprimer votre tableau de fréquence dans un format agréable
flex <- freq_df %>% flextable()

flex_with_caption <- set_caption(flex, caption = "Répartition par âge et sexe des décès dus aux accidents de moto")
flex_with_caption
```

Pour les deux sexes, le groupe d'âge avec le plus de décès était le groupe des 20 à 24 ans.